最高法院刑事裁定　　　　　　　　　　　111年度台抗字第4號
抗　告　人　王宏鵬


上列抗告人因公共危險案件，不服臺灣高等法院中華民國110年1
1月12日駁回再審聲請之裁定（110年度交聲再字第25號），提起
抗告，本院裁定如下：
    主  文
抗告駁回。
    理  由
一、按刑事訴訟法第420條第1項第6款及第3項規定，為受判決人
    之利益，得以發現單獨或與先前之證據綜合判斷，足認受有
    罪判決者應受無罪、免訴、免刑或輕於原判決所認罪名判決
    之新事實或新證據為由，聲請再審。是為受判決人利益聲請
    再審所憑之新事實或新證據，除須具有未經判斷之嶄新性（
    或稱新規性）外，尚須具備單獨或與先前之證據綜合判斷而
    足以動搖原確定判決所認定事實之確實性（或稱明確性、顯
    著性），二者均不可或缺，倘未兼備，因與上揭法定聲請再
    審事由不符，原審法院即應認聲請再審為無理由，依同法第
    434條第1項規定，以裁定駁回之，且依同條第3 項規定，不
    得更以同一原因聲請再審；法院認為聲請再審之程序違背規
    定者，應以裁定駁回之，刑事訴訟法第434條及第433條分別
    定有明文。所謂「同一原因」，係指「同一事實原因」之謂
    ，此應就重行聲請再審之事由暨所提證據（含證據方法及證
    據資料），與前經實體裁定駁回之聲請是否一致加以判斷，
    實質相同之事由與證據，不因聲請意旨陳以不同之說詞或論
    點，即謂並非同一事實原因。
二、本件原裁定就抗告人王宏鵬於原審聲請再審意旨所主張：抗
    告人前經臺灣高等法院（下稱原審法院）103 年度交上訴字
    第82號判決判處罪刑後，經本院103 年度台上字第4174號判
    決撤銷原判決，自為判決有罪確定（下稱原確定判決）。因
    發現以下新事證，爰依刑事訴訟法第420條第1項第6 款規定
    對於原確定判決聲請再審：（一）再證一（即路口監視器民
    國102年8 月6日17時51分23秒、24秒截圖）、再證一-1（即
    路口監視器102 年8月6日17時51分14秒截圖）、再證一-2（
    即證人即現場值勤員警林家瑩於第一審證稱：伊未拍照、有
    指揮後車前進等語）、再證一-3（即證人即現場值勤員警彭
    順日於第一審證稱：伊未拍照、有移動倒地機車等語），顯
    示案發時正在路口執勤之3名警察（含1名義交）對於告訴人
    魏怡玲機車倒地地點，並未拍照存證，足證抗告人並無駕駛
    汽車肇事逃逸之情。（二）再證二（即警員吳芯穎繪製之道
    路交通事故現場圖【下稱現場圖】），其上所載發生時間為
    同日「17時50分」，與再證二-1（即路口監視器同日17時51
    分3秒截圖）顯示之時間為同日「17時51分3秒」不符；其上
    標示之機車倒地位置，與再證一-1顯示機車倒在斑馬線上之
    位置不符；再證二「現場處理摘要」欄記載抗告人肇事逃逸
    乙節，乃抄襲再證二-2「交通事故談話記錄表」之告訴人供
    述，亦與上開聲請再審意旨（一）及再證二-1所顯示之新事
    證不符。足證警員吳芯穎所繪之現場圖及其上記載，非該路
    口真正之現場圖，顯有採證不實之情。（三）依再證三（即
    告訴人之103年2月21日第一審供述），告訴人證稱：「伊直
    直騎被撞」、「伊機車被撞感覺力道很大」、「被抗告人所
    撞當場流血」等語，與上開聲請再審意旨（一）或顯示員警
    未拍照、或顯示員警不知情不合，且與再證二-1之路口監視
    器截圖顯示告訴人當時機車偏左行駛不符。足證告訴人供述
    不實。（四）再證四（即臺灣臺北地方檢察署102 年度調偵
    字第1503號起訴書）記載抗告人肇事時間為102年8月6 日18
    時23分，係依憑再證四-1（即告訴人之102年8月12日警詢筆
    錄）、再證四-2（即抗告人之102年8月20日警詢筆錄）、再
    證四-3（即告訴人、證人吳芯穎之102年9月17日偵訊筆錄）
    所載之肇事時間，與原確定判決認定之102年8月16日17時51
    分有間。檢察官以錯誤時間作為訊問基礎，致告訴人、證人
    吳芯穎虛答而無真相，足證檢察官採證及認事用法均有違誤
    。上開事證均具「嶄新性」，且不論單獨或與既有證據資料
    （附件一：道路交通事故調查表（二）、附件二：刮地痕照
    片）綜合判斷結果，均已足動搖原確定判決，足認抗告人應
    受無罪判決諭知，而均具「顯著性」等情。業於其理由載敘
    ：⑴聲請再審意旨（一）部分，抗告人提出再證一、再證一
    -1、再證一-2、再證一-3，主張現場路口執勤員警（含義交
    ）未拍照存證，資為否認肇事逃逸之證明云云，然抗告人前
    已數次執相同之事由或證據向原審法院聲請再審，經原審法
    院103年度交聲再字第56號、104 年度交聲再字第13號、104
    年度交聲再字第21號、104年度交聲再字第55號、105年度交
    聲再字第38號、106 年度交聲再字第36號等裁定，以再審無
    理由駁回，有上開裁定書及前案紀錄表可憑；⑵聲請再審意
    旨（二）部分，抗告人提出再證二、再證二-1、再證二-2，
    主張員警吳芯穎繪製之現場圖及其上記載不實云云，然抗告
    人前已數次執相同之事由或證據向原審法院聲請再審，經原
    審法院103年度交聲再字第56號、104年度交聲再字第21號、
    105年度交聲再字第2號、105年度交聲再字第38號、106年度
    交聲再字第11號、106 年度交聲再字第36號等裁定，以再審
    無理由駁回，有上開裁定書及前案紀錄表可憑；⑶聲請再審
    意旨（三）部分，抗告人提出再證三主張告訴人指證不實云
    云，然抗告人前已數次執相同之事由或證據向原審法院聲請
    再審，經原審法院103年度交聲再字第56號、104年度交聲再
    字第13號、104年度交聲再字第21號、104年度交聲再字第55
    號、105年度交聲再字第59號、106年度交聲再字第11號等裁
    定，以再審無理由駁回，有上開裁定書及前案紀錄表可憑；
    ⑷聲請再審意旨（四）部分，抗告人提出再證四、再證四-1
    、再證四-2、再證四-3，主張檢察官採證及認事用法有所違
    誤云云，然抗告人前已數次執相同之事由或證據向原審法院
    聲請再審，經原審法院103年度交聲再字第56號、104年度交
    聲再字第13號、104年度交聲再字第21號、106年度交聲再字
    第11號等裁定，以再審無理由駁回，有上開裁定書及前案紀
    錄表可憑。茲抗告人復以同一原因事實及證據方法聲請本件
    再審，其聲請再審之程序，顯屬違背法律上之程式，自非合
    法，應予駁回。因認抗告人對於原確定判決聲請再審，並非
    合法，而依刑事訴訟法第433條規定裁定駁回聲請等旨。
三、抗告意旨略以：抗告人聲請再審所提出之上開新證據，足證
    告訴人係騎機車自摔，抗告人並無肇事逃逸犯行，且本件再
    審證據雖與先前聲請再審案件提出之證據相同，但所執事由
    不同，並非同一原因事實。原裁定因認抗告人以同一原因事
    實及證據方法，對於原確定判決聲請再審為由，駁回再審聲
    請，自有違誤。為此，提起抗告，請求撤銷原裁定，另為適
    法之裁定。
四、本院查：⑴上開聲請意旨（一）部分，與原審法院103 年度
    交聲再字第56號、104年度交聲再字第13號、104年度交聲再
    字第55號聲請再審案件，均係執案發時正在路口執勤之員警
    （含義交）未拍照存證，資為主張抗告人無肇事逃逸之證明
    。抗告人此部分主張，前經原審法院審理後，因認抗告人之
    再審聲請為無理由，而均予裁定駁回，並經本院以104 年度
    台抗字第211號、104年度台抗字第338號、105年度台抗字第
    240 號裁定駁回抗告確定。嗣抗告人復以同一原因聲請再審
    ，經原審法院以105 年度交聲再字第38號裁定，認定其聲請
    不合法，而駁回再審聲請，並經本院以105年度台抗字第901
    號裁定駁回抗告確定；⑵上開聲請意旨（二）部分，與原審
    法院105年度交聲再字第38號、106年度交聲再字第11號聲請
    再審案件，旨均在主張員警吳芯穎製作之現場圖不實。抗告
    人此部分主張，前經原審法院審理後，因認抗告人之再審聲
    請為無理由，而均予裁定駁回，並經本院以105 年度台抗字
    第901號、106年度台抗字第416 號裁定駁回抗告確定；⑶上
    開聲請意旨（三）部分，與原審法院103 年度交聲再字第56
    號、104年度交聲再字第21號、104年度交聲再字第55號、10
    5年度交聲再字第59號、106年度交聲再字第11號裁定聲請再
    審案件，均係主張告訴人指證不實。抗告人此部分主張，前
    經原審法院均以無理由裁定駁回，並經本院以104 年度台抗
    字第211號、104年度台抗字第564號、105 年度台抗字第240
    號、106年度台抗字第139號、106年度台抗字第416號裁定駁
    回抗告確定；⑷上開聲請意旨（四）部分，與原審法院 105
    年度交聲再字第59號、106 年度交聲再字第11號裁定聲請再
    審案件，均係指摘檢察官採證及起訴事實有所違誤。抗告人
    此部分主張，前經原審法院審理後，以無理由裁定駁回，並
    經本院以106年度台抗字第139號、106年度台抗字第416號裁
    定駁回抗告確定。嗣抗告人再以同一原因聲請再審，經原審
    法院106 年度交聲再字第36號裁定，認定其聲請不合法，而
    駁回再審聲請，並經本院以106年度台抗字第822號定駁回抗
    告確定。本件原審審理結果，因認抗告人仍以同一原因聲請
    再審，其聲請不合法，而予裁定駁回。原裁定部分說明雖有
    未洽，但結論並無不同，為求訴訟經濟，原裁定仍應予維持
    。
五、抗告意旨置原裁定之明白論敘於不顧，仍執其在原審聲請再
    審之同一理由，主張其無肇事逃逸，並泛稱本件聲請再審與
    前揭聲請再審之事由，並非同一云云，惟究其聲請再審所執
    事由，其說詞用語或有不一，但旨則無實質不同，難認是依
    據卷內訴訟資料所為之具體指摘，其抗告為無理由，應予駁
    回。
據上論結，應依刑事訴訟法第412條，裁定如主文。
中    華    民    國   111    年    1     月    20    日
                  刑事第二庭審判長法  官  林  勤  純  
                                  法  官  王  梅  英  
                                  法  官  莊  松  泉  
                                  法  官  李  釱  任  
                                  法  官  吳  秋  宏  
本件正本證明與原本無異
                                  書記官
中    華    民    國   111    年    1     月    25    日